【裁判字號】    89,訴,1944
【裁判日期】    890920
【裁判案由】    違反槍砲彈藥刀械管制條例
【裁判全文】
臺灣臺中地方法院刑事判決                        八十九年度訴字第一九四四號
    公  訴  人  臺灣台中地方法院檢察署檢察官
    被      告  乙○○
右列被告因違反槍砲彈藥刀械管制條例等案件，經檢察官提起公訴 (八十九年度偵字
第一一四九０號)，本院判決如左：
    主  文
乙○○未經許可，持有武士刀，處拘役肆拾伍日，如易科罰金，以參佰元折算壹日，
緩刑貳年，扣案武士刀壹把沒收。又對於公務員依法執行職務時，施脅迫，處有期徒
刑陸月，如易科罰金，以參佰元折算壹日，緩刑參年，扣案武士刀壹把沒收。
    事  實
一、乙○○明知武士刀係公告管制之刀械，竟未經主管機關之許可，自民國八十三年
    某日起，無故持有武士刀一把，而於八十九年七月六日晚間七時三十五分許，在
    其台中市○○街九十二號八樓租賃處，與其妻甲○○因故發生爭吵時，即持該武
    士刀砸毀家中易碎民俗藝品，甲○○乃報警處理，台中市警察局第四分局南屯分
    駐所員警據報前往處理時，乙○○不但不接受警方之處理，並以手指著正出言安
    撫之警員郭庭彬，並口出穢言「幹你娘，算什麼」（台語音）辱罵郭庭彬，復接
    續於警員陳榮彪詢問其何以辱罵郭庭彬時，亦以同一穢言辱罵陳榮彪，以此方法
    侮辱公務員；且拔出武士刀對依法執行勤務之警員陳榮彪、郭庭彬揮舞而施脅迫
    手段，妨害陳榮彪、郭庭彬執行職務。後經陳榮彪、郭庭彬及其妻甲○○加以勸
    阻，始將上開武士刀經由甲○○交予陳榮彪、郭庭彬扣案。
二、案經台中市警察局第四分局報請臺灣臺中地方法院檢察署檢察官偵查起訴。
    理  由
一、訊據被告乙○○，對於右開時、地非法持有武士刀及於右揭時、地與警察衝突、
    辱罵警員之情節坦承不諱，並經證人即至現場處理之警員陳榮彪、郭庭彬二人到
    庭結證屬實，核與被告之妻甲○○於本院審理時供述情節相符，復有陳榮彪、郭
    庭彬二人書面報告附卷可稽。而扣案武士刀一把，經送驗確係公告管制之刀械，
    亦有台中市警察局八十九年七月廿四日（八九）中市警保民字第九五二六號函在
    卷可按。被告雖辯稱未拔出武士刀對警員陳榮彪、郭庭彬揮舞以為脅迫云云，然
    查：被告如何因以手指著正安撫他之證人郭庭彬，加以辱罵，證人陳榮彪見狀反
    問為何指著郭庭彬罵，亦遭被告辱罵，被告並因而拔出武士刀，陳榮彪等證人如
    何因不敢刺激被告而退至警衛室，被告至警衛室仍手持已拔出之武士刀口出穢言
    ，經其妻甲○○勸阻後，始將武士刀交由甲○○轉交證人二人等過程，亦據陳榮
    彪、郭庭彬二人到庭結證明確，如被告未將武士刀拔出，並無立即之危險性，警
    察何須怕刺激被告而退至警衛室，在警衛室又何須透過甲○○要被告將武士刀交
    出？且被告於本院供稱，其因頭部外傷、腦挫傷，有時會有記憶暫時喪失情事，
    對於案發時是否曾拔武士刀對警察揮舞乙事，無法確定等語，參酌警員係應被告
    之妻甲○○至其家中處理被告摔民俗藝品之事，與被告間並無怨隙或債務糾紛，
    當無攀誣之理，證人陳榮彪、郭庭彬上開證詞自屬可採。被告所辯，顯係事後飾
    卸之詞，不足採信。事證明確，被告犯行堪以認定，應予依法論科。
二、核被告乙○○所為持有武士刀部分，係犯槍砲彈藥刀械管制條例第十四條第三項
    之未經許可持有刀械罪；所為對警員揮舞武士刀部分，係犯刑法第一百三十五條
    第一項之妨害公務執行罪；所為對警員辱罵部分，係犯刑法第一百四十條第一項
    之侮辱公務員罪。被告一行為觸犯妨害公務執行罪與侮辱公務員罪，屬想像競合
    犯，應從一重之妨害公務執行罪處斷。被告所犯未經許可持有刀械罪與妨害公務
    執行罪，犯意各別，罪名不同，應分論併罰。爰審酌被告係因長年未能工作，無
    經濟收入心情不佳下所為，以不雅之粗話辱罵警員，復持武士刀對執行公務之警
    員施以強暴行為，犯罪後之態度尚佳等一切情狀，量處如主文所示之刑，並諭知
    易科罰金之折算標準。末查被告前未曾受有期徒刑以上刑之宣告，有台灣高等法
    院刑事被告全國前案紀錄表在卷可按，被告坦承犯行，深具悔意，其經此教訓，
    當知警惕而無再犯之虞，本院綜核各情，所宣告之刑，認以暫不執行為適當，併
    予宣告緩刑，以啟自新。扣案武士刀一把，為違禁物，應依刑法第三十八條第一
    項第一款規定宣告沒收。
據上論斷，應依刑事訴訟法第二百九十九條第一項前段，槍砲彈藥刀械管制條例第十
四條第三項，刑法第十一條前段、第一百三十五條第一項、第一百四十條第一項、第
五十五條、第四十一條、第七十四條第一款、第三十八條第一項第一款，罰金罰鍰提
高標準條例第一條前段、第二條，判決如主文。
中      華      民      國     八十九     年      九      月    二十    日
                                臺灣台中地方法院刑事第四庭
                                    法  官  陳  學  德
右正本證明與原本無異。
如不服本判決，應於判決送達後十日內向本院提出上訴狀，上訴於臺灣高等法院臺中
分院( 須附繕本 )。
                                    書記官
中      華      民      國     八十九     年      九      月   二十一   日
附錄：論罪科刑法條
刑法第一百三十五條第一項
對於公務員依法執行職務時，施強暴脅迫者，處三年以下有期徒刑、拘役或三百元以
下罰金。
刑法第一百四十條第一項
於公務員依法執行職務時，當場侮辱，或對於其依法執行之職務公然侮辱者，處六月
以下有期徒刑、拘役或一百元以下罰金。
槍砲彈藥刀械管制條例第十四條第三項
未經許可，持有或意圖販賣而陳列刀械者，處一年以下有期徒刑、拘役或新台幣五十
萬元以下罰金。


司法院資訊處製作；財團法人民間司法改革基金會備份。
